---
title: "2° Encuesta KIWI de Sueldos de RRHH para Latam 2021"
author: "R4HR Club de R para RRHH"
date: "29/11/2021"
output: 
  html_document:
    theme: cosmo
    highlight: haddock
    toc: true
    toc_float: true
    code_folding: hide
    code_download: true
---

```{r setup, include=FALSE}
knitr::opts_chunk$set(echo = TRUE, message = FALSE, warning = FALSE, fig.retina = 3, out.width = "70%", fig.align = "center")
```

# Introducción

[R4HR Club de R para RRHH](https://r4hr.club) es una comunidad de aprendizaje de programación de R para profesionales y estudiantes que trabajen o quieran trabajar en RRHH.

Somos una comunidad que usa mayormente datos de ejemplo relacionados con RRHH, y que genera contenido en castellano para eliminar las barreras en el aprendizaje y facilitar que más personas adopten las herramientas de análisis de datos en sus trabajos.

Para saber más de nosotros te invitamos a leer [este post](https://r4hr.club/2020/09/23/el-club-de-r-para-rrhh/).

También podés ver todo el contenido que generamos en los siguientes links:

`r icons::fontawesome("google-drive")` [Google Drive](https://drive.google.com/drive/folders/1Qck3z_t6XLRXb2vbN-00931DgdJZ0yse?usp=sharing)

`r icons::fontawesome("youtube")` [YouTube](https://youtube.com/playlist?list=PLZuVytUJrxQlcqu6l-P3ou4vV2mRJU2Ka)

`r icons::fontawesome("github")` [Github](https://github.com/r4hr/)

`r icons::fontawesome("link")` También te invitamos a seguirnos en todas [nuestras redes sociales](https://linktr.ee/r4hrclub).

```{r preproceso}
# Carga de librerías 
# Instalar pacman install.packages("pacman")

pacman::p_load(tidyverse, funModeling, gt, 
               extrafont, scales, ggalt, kableExtra, wordcloud, networkD3,
               data.table)


# Carga de Datos ----
# Datos --------

## 2021 ----

# Encuesta
kiwi21 <- read.csv() 


# Tipo de cambio 2021
tc <- read_sheet("194DbwO2TNmYkWU5Ru1m6UxuOCfXxuRlFcrWrP_JzGv8") %>% 
  select(pais, tipo_cambio)

## 2020 ----
kiwi20 <- read_sheet("1aeuu9dVfN42EjyvbmhEcsf0ilSz2DiXU-0MpnF896ss")
tipo_cambio <- read_sheet("1tEc4-_gXJi4lJ_Bj_ysleC-O01jiVOumOQCxGQ1tShM") %>% 
  select(pais, tipo_cambio)

# Configuraciones generales ----

options(scipen = 999)   # Modifica la visualización de los ejes numérico a valores nominales

loadfonts(quiet = TRUE) # Permite cargar en R otros tipos de fuentes.

# Estilo limpio sin líneas de fondo
estilo <- theme(panel.grid = element_blank(),
                plot.background = element_rect(fill = "#FBFCFC"),
                panel.background = element_blank(),
                text = element_text(family = "Roboto"))

# Estilo limpio con líneas de referencia verticales en gris claro
estilov <- theme(panel.grid = element_blank(),
                 plot.background = element_rect(fill = "#FBFCFC"),
                 panel.background = element_blank(),
                 panel.grid.major.x = element_line(color = "#AEB6BF"),
                 text = element_text(family = "Roboto"))

# Estilo limpio con líneas de referencia horizontales en gris claro
estiloh <- theme(panel.grid = element_blank(),
                 plot.background = element_rect(fill = "#FBFCFC"),
                 panel.background = element_blank(),
                 panel.grid.major.y = element_line(color = "#AEB6BF"),
                 text = element_text(family = "Roboto"))

genero <- c("#8624F5", "#1FC3AA", "#FFD129", "#75838F") #Violeta - Verde - Amarillo - Gris
genero3 <- c("#8624F5","#FFD129", "#1FC3AA")

colores <-  c("#8624F5", "#1FC3AA")

azul <- "#344D7E"
verde <-  "#4A9FC7"
rosa1 <- "#B95192"
rosa2 <- "#EE5777"
naranja <- "#FF764C"
amarillo <- "#FFA600"
gris <- "#75838F"
lila <- "#755395"
rojo <- "#943126"

col4 <- c(azul, lila, rosa1, rosa2)
col5 <- c(azul, lila, rosa1, rosa2, naranja)
col6 <- c(azul, lila, rosa1, rosa2, naranja, amarillo)

# Creo un objeto con un texto que se va a repetir mucho a lo largo del análisis
fuente <- "Fuente: Encuesta KIWI de Sueldos de RRHH para Latam 2021"

# Creo objetos para formatear las etiquetas numéricas de los ejes x e y
eje_x_n <- scale_x_continuous(labels = comma_format(big.mark = ".", decimal.mark = ","))

eje_y_n <- scale_y_continuous(labels = comma_format(big.mark = ".", decimal.mark = ","))




```

