---
title: "Encuesta Sueldos 2021- Freelance"
author: "Yanel Paulette"
date: "30/11/2021"
output:
  html_document:
    theme: sandstone
    highlight: zenburn
    toc: true
    toc_float: true
    code_folding: 
editor_options: 
  markdown: 
    wrap: sentence
---


## Configuraciones Grales

```{r setup, include=FALSE}

knitr::opts_chunk$set(echo = TRUE)

```


```{r echo=FALSE}



# Librerías ----
pacman::p_load(tidyverse, funModeling, googlesheets4, gargle, gt, 
               extrafont, scales, ggalt, kableExtra, wordcloud, networkD3,
               data.table, ggplot2)
#####################################################################################################################

# Configuraciones generales ----

options(scipen = 999)   # Modifica la visualización de los ejes numérico a valores nominales

loadfonts(quiet = TRUE) # Permite cargar en R otros tipos de fuentes.

# Estilo limpio sin líneas de fondo
estilo <- theme(panel.grid = element_blank(),
                plot.background = element_rect(fill = "#FBFCFC"),
                panel.background = element_blank(),
                text = element_text(family = "Roboto"))

# Estilo limpio con líneas de referencia verticales en gris claro
estilov <- theme(panel.grid = element_blank(),
                 plot.background = element_rect(fill = "#FBFCFC"),
                 panel.background = element_blank(),
                 panel.grid.major.x = element_line(color = "#AEB6BF"),
                 text = element_text(family = "Roboto"))

# Estilo limpio con líneas de referencia horizontales en gris claro
estiloh <- theme(panel.grid = element_blank(),
                 plot.background = element_rect(fill = "#FBFCFC"),
                 panel.background = element_blank(),
                 panel.grid.major.y = element_line(color = "#AEB6BF"),
                 text = element_text(family = "Roboto"))

genero <- c("#8624F5", "#1FC3AA", "#FFD129", "#75838F") #Violeta - Verde - Amarillo - Gris
genero3 <- c("#8624F5","#FFD129", "#1FC3AA")

colores <-  c("#8624F5", "#1FC3AA")

azul <- "#344D7E"
verde <-  "#4A9FC7"
rosa1 <- "#B95192"
rosa2 <- "#EE5777"
naranja <- "#FF764C"
amarillo <- "#FFA600"
gris <- "#75838F"
lila <- "#755395"
rojo <- "#943126"

col4 <- c(azul, lila, rosa1, rosa2)
col5 <- c(azul, lila, rosa1, rosa2, naranja)
col6 <- c(azul, lila, rosa1, rosa2, naranja, amarillo)

# Creo un objeto con un texto que se va a repetir mucho a lo largo del análisis
fuente <- "Fuente: Encuesta KIWI de Sueldos de RRHH para Latam 2021"

# Creo objetos para formatear las etiquetas numéricas de los ejes x e y
eje_x_n <- scale_x_continuous(labels = comma_format(big.mark = ".", decimal.mark = ","))

eje_y_n <- scale_y_continuous(labels = comma_format(big.mark = ".", decimal.mark = ","))


```


Incorporamos la base disponible en el repositorio de Github

```{r echo=FALSE}



#### Levanto la base del repo####

freelo21 <- read.csv("https://raw.githubusercontent.com/r4hr/kiwi2021/main/data/freelancers_2021.csv",
                   sep = ";", 
                   encoding = "UTF-8")

```

## Respuestas  por país

En el caso de las personas freelance, la mayoría de las respuestas obtenidas fueron de Argentina.
Por eso reiteramos, que los resultados no son representativos de los países. 


```{r  echo=FALSE  }


paises <- freelo21 %>% 
  select(pais) %>% 
  mutate(cuenta = 1) %>% 
  group_by(pais) %>% 
  summarise(Cuenta = sum(cuenta)) %>% 
  arrange(-Cuenta)

gt(paises) %>% 
  tab_header(title = "Cantidad de respuestas por país",
             subtitle = "Freelance") %>% 
  tab_source_note(source_note = fuente) %>% 
  cols_label(pais = "País")

```

## Respuestas por Género 

La participación según el género de las personas freelance,  es la siguiente:


```{r  echo=FALSE , message= FALSE,  warning = FALSE }


## Limpieza variable genero ----
freelo21 <- freelo21 %>% 
  mutate(genero = fct_collapse(genero, "Mujer cis" = c("Mujer cis", "Mujer"),
                               "Hombre cis" = "Hombre cis"),
         genero = factor(genero, levels = c("Mujer cis", "Hombre cis",
                                             "Prefiero no responder")))


div <- freelo21 %>% 
  select(genero) %>% 
  filter(genero!="NA")%>%  # se saca, porque no es representativo
  filter(genero!="Prefiero no responder")%>%  # se saca, porque no es representativo
  group_by(genero) %>% 
  summarise (n = n()) %>% 
  mutate(freq = n/sum(n)) %>% 
  arrange(-n)

# Compute the cumulative percentages (top of each rectangle)
div$ymax <- cumsum(div$freq)

# Compute the bottom of each rectangle
div$ymin <- c(0, head(div$ymax, n=-1))

# Compute label position
div$labelPosition <- (div$ymax + div$ymin) / 2

# Compute a good label
div$label <- paste0(div$genero, "\n Cant: ", div$n)

# Make the plot
ggplot(div, aes(ymax=ymax, ymin=ymin, xmax=4, xmin=3, fill=genero)) +
  geom_rect() +
  coord_polar(theta="y") + # Try to remove that to understand how the chart is built initially
  xlim(c(2, 4)) +# Try to remove that to see how to make a pie chart
  scale_fill_manual(values = c("#8624F5",  "#1FC3AA", "#FFD129","#75838F")) +
  theme_void() +
  theme(legend.position = "right",
        panel.background = element_blank(),
        text = element_text(family = "Roboto")) +
  labs(title = "Cantidad de respuestas según género",
       subtitle = "Freelance",
       fill = "Género", 
       caption = fuente)

```

Podemos observar que la mayoría de las respuestas fueron de  Mujeres cis, manteniendo la misma tendencia que las personas en relación de dependencia. 

```{r echo=FALSE, message=FALSE}

freelo21 %>% 
  select(genero) %>%
  mutate(cuenta = 1) %>% 
  group_by(genero) %>%
  summarise(Cuenta = sum(cuenta)) %>%
  filter(Cuenta>2)%>%
  arrange(-Cuenta)%>%
  rename("Género"=genero) %>% 
  kable("html", escape=F) %>% 
  kable_styling(full_width = TRUE, bootstrap_options = c("striped","hover","condensed" )) %>% 
  row_spec(0, bold=T, color="white", background = azul)
```

## Respuestas por Educación 

En esta sección queremos indagar si hay relación entre la formación y la exportacion de los servicios, y si impacta también el tipo de universidad, pública o privada, en dichas prestaciónes. 
Primero veamos  como se distribuye la muestra entre profesionales provenientes de universidades públicas y privadas de los diferentes paises:


```{r  echo=FALSE , message= FALSE,  warning = FALSE}

# Nota: Ver como agregar la tabla de referencias al grafico-

freelo21 %>% 
  select(pais, tipo_universidad) %>% 
  ggplot(aes(y = pais, fill = tipo_universidad)) +
  geom_bar(position = "fill") + 
  scale_fill_manual(values = c(gris, verde, azul)) +
  labs(title = "Distribución de respuestas por tipo de universidad por país",
       caption = fuente, 
       x = "", y = "") +
  estilo +
  theme(legend.position = "none")

```


Limitandonos al país con mayor cantidad de respuestas, Argentina, en los  siguientes graficos podemos observar  que  la distribución   por tipo de Universidad es  muy pareja , quedando un valor  minimo y poco representativo  para quienen no fueron a la Universidad: 


```{r  echo=FALSE , message= FALSE,  warning = FALSE}

freelo21 %>% 
  select(pais, tipo_universidad) %>%
  filter (pais=="Argentina")%>% 
  ggplot(aes(x = tipo_universidad)) + 
  geom_bar(position = "dodge", fill = azul) +
  theme(axis.text.x = element_text(angle = 360)) + 
  labs(x="",y="") +
  estiloh +
  labs(title = "Distribución de respuestas por tipo de universidad",
       subtitle = "Solo Argentina",
       caption = fuente)


```

```{r  echo=FALSE , message= FALSE,  warning = FALSE}



## Tipo de Universidad  

educ <- freelo21 %>% 
  select(tipo_universidad) %>%  
  group_by(tipo_universidad) %>% 
  summarise (n = n()) %>% 
  mutate(freq = n/sum(n)) %>% 
  arrange(-n)

# Compute the cumulative percentages (top of each rectangle)
educ$ymax <- cumsum(educ$freq)

# Compute the bottom of each rectangle
educ$ymin <- c(0, head(educ$ymax, n=-1))

# Compute label position
educ$labelPosition <- (educ$ymax + educ$ymin) / 2

# Compute a good label
educ$label <- paste0(educ$tipo_universidad, "\n Cant: ", educ$n)

# Make the plot
ggplot(educ, aes(ymax=ymax, ymin=ymin, xmax=4, xmin=3, fill=tipo_universidad)) +
  geom_rect() +
  coord_polar(theta="y") + # Try to remove that to understand how the chart is built initially
  xlim(c(2, 4)) +# Try to remove that to see how to make a pie chart
  scale_fill_manual(values = c(gris, verde, azul)) +
  theme_void() +
  theme(legend.position = "right",
        panel.background = element_blank(),
        text = element_text(family = "Roboto")) +
  labs(title = "Tipo de Universidad",
       fill = "Tipo de Universidad", 
       caption = fuente) +
  theme(legend.position = "left")
```



Nos interesaba indagar cuál era el nivel de formación  de los encuestados.

En la siguiente tabla podemos ver que la mayoría tiene estudios  Universitarios completos: 

```{r  echo=FALSE , message= FALSE,  warning = FALSE}

freelo21 %>% 
  select(nivel_formacion) %>%
  mutate(cuenta = 1) %>% 
  group_by(nivel_formacion) %>%
  summarise(Cuenta = sum(cuenta)) %>% 
  arrange(-Cuenta)%>% 
  select(nivel_formacion,Cuenta) %>% 
  rename("Nivel de Formación"=nivel_formacion) %>% 
  kable("html", escape=F) %>% 
  kable_styling(full_width = TRUE, bootstrap_options = c("striped","hover","condensed" )) %>% 
  row_spec(0, bold=T, color="white", background = azul)
```

Cuando  analizamos educación, nos resultó  interesante analizar la distribución por género y nivel educativo.

En el siguiente gráfico podemos observar que las mujeres tienen mayor nivel de formación que los hombres:

```{r  echo=FALSE , message= FALSE,  warning = FALSE}
freelo21 %>% 
  select(pais, nivel_formacion, genero) %>%
  filter(genero != "Prefiero no responder") %>% # sacar porque no es representativo
  filter(nivel_formacion != "NA") %>%           # sacar porque no es representativo
  mutate(nivel_formacion = factor(nivel_formacion,
                                  levels = c("Terciario completo","Terciario abandonado", "Diplomado de posgrado en curso","Diplomado de posgrado completo","Universitario en curso", "Universitario completo", "Maestría completa"))) %>% 
  group_by(nivel_formacion) %>% 
  ggplot(aes (y= nivel_formacion, fill = genero)) + 
  geom_bar(position = "fill") +
  theme(axis.text.x = element_text(angle = 90)) + 
  labs(x="",y="") +
  scale_fill_manual(values = colores) +
  estilo +
  theme(legend.position = "top") +
  labs(title = "Máximo nivel educativo alcanzado por género",
       subtitle = "Distribución por frecuencias absolutas",
       caption = fuente, 
       fill = "Género")

```


Veamos los mismos resultados, en terminos relativos: 

```{r  echo=FALSE , message= FALSE,  warning = FALSE}

#Esta bien la proporcion?? ver!! 



fr_fem <- freelo21 %>% 
  filter(genero == "Mujer cis") %>% 
  group_by(genero, nivel_formacion) %>% 
  mutate(nivel_formacion = factor(nivel_formacion,
                                  levels = c("Terciario completo","Terciario abandonado", "Diplomado de posgrado en curso","Diplomado de posgrado completo","Universitario en curso", "Universitario completo", "Maestría completa"))) %>% 
  group_by(nivel_formacion) %>% 
  summarise(n = n()) %>% 
  mutate(frecuencia = round(n/sum(n),2),
         genero = "Mujer cis") 


fr_mas <- freelo21 %>% 
  filter(genero == "Hombre cis") %>% 
  group_by(genero, nivel_formacion) %>% 
  mutate(nivel_formacion = factor(nivel_formacion,
                                  levels = c("Terciario completo","Terciario abandonado", "Diplomado de posgrado en curso","Diplomado de posgrado completo","Universitario en curso", "Universitario completo", "Maestría completa"))) %>% 
  group_by(nivel_formacion) %>% 
  summarise(n = n()) %>% 
  mutate(frecuencia = round(n/sum(n),2),
         genero = "Hombre cis") 

fr_total <- rbind(fr_fem, fr_mas )

ggplot(fr_total, aes(x = nivel_formacion, y = frecuencia, fill = genero)) +
  geom_col() +
  theme(axis.text.x = element_text(angle = 90), 
        legend.position = "none") + 
  labs(x="",y="") +
  scale_fill_manual(values = colores) +
  facet_wrap(~genero, ncol = 2) +
  estiloh +
  labs(title = "Proporción de nivel educativo máximo por género",
       subtitle = "Freelance",
       x = "", y = "Proporción", 
       caption = fuente)


```


Respecto a las  carreras, vemos que la tendencia de las mismas se corresponden con los resultados obtenidos en las personas en relación de dependencia: 

```{r  echo=FALSE , message= FALSE,  warning = FALSE}

carrerasfr <- freelo21 %>% 
  select(nivel_formacion, carrera_grado, tipo_universidad, pais, genero) %>% 
  mutate(carrera_grado = factor(carrera_grado))

carrerasfr <- carrerasfr %>% 
  mutate(carrera_grado = fct_collapse(carrera_grado, 
                                    "RRHH / RRLL / RRTT" = c("RRHH / RRLL / RRTT", "Y ahora Relaciones Laborales")),
         carrera_grado = fct_collapse(carrera_grado, 
                                      "Psicología" = c("Psicología")),
         carrera_grado = fct_collapse(carrera_grado, 
                                      "Administración de Empresas" = c("Administración de Empresas")),
  
         carrera_grado = fct_lump(carrera_grado, 
                                  prop = 0.02, 
                                  other_level = "Otros"),
           carrera_grado = factor(carrera_grado, levels = c("RRHH / RRLL / RRTT", "Psicología", "Administración de Empresas", "Otros")))


ggplot(carrerasfr, aes(x = carrera_grado)) +
  geom_bar(position = "dodge", fill = azul) +
  theme(axis.text.x = element_text(angle = 360)) + 
  labs(x="",y="") +
  estiloh +
  labs(title = "Principales carreras estudiadas",
       subtitle = "Freelance",
       caption = fuente)
```

## Respuestas por Condición fiscal

La condidición fiscal de  los encuestados la podemos observar en la siguiente tabla:

```{r  echo=FALSE , message= FALSE,  warning = FALSE}


fiscofr <- freelo21 %>% 
  select(trabajo, registro_fiscal, medio_pago_exterior) %>% 
  mutate(registro_fiscal = factor(registro_fiscal))%>%
  mutate(registro_fiscal = fct_collapse(registro_fiscal, 
                                      "Monotributista" = "Monotributista"),
         registro_fiscal = fct_collapse(registro_fiscal, 
                                        "Contractor" = "Contractor"),
         registro_fiscal = fct_collapse(registro_fiscal, 
                                        "Responsable inscripto" = "Responsable inscripto"),
          registro_fiscal = fct_collapse(registro_fiscal, 
                                        "SA" = "SA"),
         registro_fiscal = fct_collapse(registro_fiscal, 
                                        "Otros" = c("No estoy registrada por el momento","Spa","tengo un contrato mixto rel dependencia y  freelance")),
         carrera_grado = factor(registro_fiscal,
                                levels = c("Monotributista", "Contractor", "Responsable inscripto","SA", "Otros")))


fiscofr %>% 
  select(registro_fiscal) %>%
  mutate(cuenta = 1) %>% 
  group_by(registro_fiscal) %>%
  summarise(Cuenta = sum(cuenta)) %>% 
  arrange(-Cuenta)%>% 
  rename("Registro Fiscal"=registro_fiscal) %>% 
  kable("html", escape=F) %>% 
  kable_styling(full_width = TRUE, bootstrap_options = c("striped","hover","condensed" )) %>% 
  row_spec(0, bold=T, color="white", background = azul)

```

##  Respuestas por Exportación de  Servicio

como vemos a continuación,  la mayoría no exporta sus servicios: 
```{r  echo=FALSE , message= FALSE,  warning = FALSE}

exp <- freelo21 %>% 
  select(exporta) %>% 
 filter(exporta!="NA") %>% 
  group_by(exporta) %>% 
  summarise (n = n()) %>% 
  mutate(freq = n/sum(n)) %>% 
  arrange(-n)

# Compute the cumulative percentages (top of each rectangle)
exp$ymax <- cumsum(exp$freq)

# Compute the bottom of each rectangle
exp$ymin <- c(0, head(exp$ymax, n=-1))

# Compute label position
exp$labelPosition <- (exp$ymax + div$ymin) / 2

# Compute a good label
exp$label <- paste0(exp$exporta, "\n Cant: ", div$n)

# Make the plot
ggplot(exp, aes(ymax=ymax, ymin=ymin, xmax=4, xmin=3, fill=exporta)) +
  geom_rect() +
  coord_polar(theta="y") + # Try to remove that to understand how the chart is built initially
  xlim(c(2, 4)) +# Try to remove that to see how to make a pie chart
  scale_fill_manual(values = c("#8624F5",  "#1FC3AA", "#FFD129","#75838F")) +
  theme_void() +
  theme(legend.position = "right",
        panel.background = element_blank(),
        text = element_text(family = "Roboto")) +
  labs(title = "Exporta Servicios",
       fill = "", 
       caption = fuente)
```


Focalizandonos entre quienes exportan, podemos ver cuál es el servicio prestado: 


```{r  echo=FALSE , message= FALSE,  warning = FALSE}


sv_fr <- freelo21 %>% 
  filter(servicio_principal != "NA")%>% 
  filter(servicio_principal != "Start up del area de HR inpmentacion de politicas y procesos, busqueda y seleccion, asesoramiento en general del area")%>% 
  select(servicio_principal, exporta) %>%
  filter(exporta=="Si")%>%
mutate(servicio_principal = factor(servicio_principal,
                              levels = c("Payroll / Liquidación de sueldos", "Diseño organizacional", "Capacitación", "Comunicación interna","People Analytics","HR Generalista")))

ggplot(sv_fr, (aes(x = servicio_principal, fill = exporta))) + 
  geom_bar(position = "dodge") +
  theme(axis.text.x = element_text(angle = 90)) + 
  labs(x="",y="") +
  estilov +
  scale_fill_manual(values = c(verde)) +
  coord_flip() +
  labs(title = "Respuestas según Servicio Exportado",
       subtitle = "Freelance",
       x = "", fill = "Exporta",
       caption = fuente)
```


En relación a los medios de pago utilizados por quienes exportan, sus respuestas fueron las siguientes: 


```{r  echo=FALSE , message= FALSE,  warning = FALSE}


mp_fr <-freelo21%>%
  mutate(medio_pago_exterior = fct_collapse(medio_pago_exterior, 
                                        "Payoneer" = c("Payoneer")),
         medio_pago_exterior = fct_collapse(medio_pago_exterior, 
                                        "Transferencia" = c("Transferencia a tu cuenta")),
         medio_pago_exterior = fct_collapse(medio_pago_exterior, 
                                        "PayPal" = c("PayPal")),
         medio_pago_exterior = fct_collapse(medio_pago_exterior, 
                                            "Bitcoin" = c("Bitcoin")),
         medio_pago_exterior = fct_collapse(medio_pago_exterior, 
                                            "Western Union" = c("Western Union")),
         medio_pago_exterior = fct_collapse(medio_pago_exterior, 
                                            "Prex" = c("Prex")),
         medio_pago_exterior = fct_collapse(medio_pago_exterior, 
                                            "NO" = c("-","0","N/A","no","No","No aplica","No exporti por ahora","no exporto","No exporto" ,"No exporto servicios","No exporto.","No trabajo para afuera aún","Xxxx")),
         carrera_grado = factor(medio_pago_exterior,
                                levels = c("Payoneer", "Transferencia", "PayPal", "Bitcoin","Western Union","Prex","NO")))



mp_fr %>% 
  filter(medio_pago_exterior!="NO")%>% 
  mutate(cuenta = 1) %>% 
  group_by(medio_pago_exterior) %>%
  summarise(Cuenta = sum(cuenta)) %>% 
  arrange(-Cuenta)%>% 
  select(medio_pago_exterior,Cuenta) %>% 
  rename("Medios de Pago Exterior"=medio_pago_exterior) %>% 
  kable("html", escape=F) %>% 
  kable_styling(full_width = TRUE, bootstrap_options = c("striped","hover","condensed" )) %>% 
  row_spec(0, bold=T, color="white", background = azul)

```

## Respuestas por  Antigüedad

Respecto a los años de experiencia como freelance, podemos observar que la mayoría tiene menos de dos años.

Un interrogante que nos surge en si la inserción en esta modalidad fue una decisión de carrera voluntaria o impulsada por las consecuencias de la pandemia. Carecemos de elementos para responder esa pregunta, por eso nos limitamos a  presentar las respuestas obtenidas: 


```{r  echo=FALSE , message= FALSE,  warning = FALSE}

ant_fr<- freelo21 %>% 
  mutate(rango_ant =case_when(
    anios_freelance < 2 ~ "Menos de 2 años",
    anios_freelance < 6 ~ "Entre 2 y 5 años",
    anios_freelance < 11 ~ "Entre 5 y 10 años",
    anios_freelance = T ~ "Más de 10 años"),
    rango_ant = fct_relevel(rango_ant, c("Menos de 2 años", "Entre 2 y 5 años",
                                                       "Entre 5 y 10 años", "Más de 10 años")))
 ant_fr %>%
  select(rango_ant) %>%
  mutate(cuenta = 1) %>% 
  group_by(rango_ant) %>%
  summarise(Cuenta = sum(cuenta)) %>% 
  arrange(-Cuenta)%>% 
  rename("Años de Experiencia"=rango_ant) %>% 
 # rename("Exporta"=exporta) %>% 
  kable("html", escape=F) %>% 
  kable_styling(full_width = TRUE, bootstrap_options = c("striped","hover","condensed" )) %>% 
  row_spec(0, bold=T, color="white", background = azul)

```

## Respuestas por  Búsquedas

Nos interesa saber cuantos se dedican a realizar trabajos de selección de talentos. 

Podemos observar que un 66% de las personas encuestadas en esta categoria se dedican a la tarea de búsqueda. 


```{r  echo=FALSE , message= FALSE,  warning = FALSE}

freelo21 %>% 
  select(servicio_busqueda) %>%
  mutate(cuenta = 1) %>% 
  group_by(servicio_busqueda) %>%
  summarise (n = n()) %>% 
  mutate(freq = n/sum(n)) %>% 
  arrange(-n)%>% 
rename("Serv. Búsqueda"=servicio_busqueda) %>%
   kable("html", escape=F) %>% 
  kable_styling(full_width = TRUE, bootstrap_options = c("striped","hover","condensed" )) %>% 
  row_spec(0, bold=T, color="white", background = azul)

```

Sabiendo el crecimiento y auge de las búsquedas en el sector de IT, veamos cuál es la participación de las mismas entre las personas que hacen recruiting. 

Como se observa en el siguiente gráfico, la mayoría de las búsquedas se concentran que en el sector IT. 


```{r  echo=FALSE , message= FALSE,  warning = FALSE}


it_fr<- freelo21 %>% 
  select(busqueda_it, servicio_busqueda) %>% 
  filter(servicio_busqueda=="Si") 


ggplot(it_fr, (aes(x = busqueda_it, fill = servicio_busqueda))) + 
  geom_bar(position = "dodge") +
  theme(axis.text.x = element_text(angle = 90)) + 
  labs(x="",y="") +
  estilov +
  scale_fill_manual(values = c(verde)) +
  coord_flip() +
  labs(title = "Servicio de Búsqueda",
       subtitle = "Freelance",
       x = "", fill = "IT",
       caption = fuente)
```


## Respuesta por garantía de trabajo

Las garantías de reposición de vacantes se refieren a la protección que se brinda a cada cliente en el caso de que la persona contratada   se marche de la empresa.

Veamos entre los que  prestan  el servicio de recruiting, quienes ofrecen garantía de permanencia del candidato. 



```{r  echo=FALSE , message= FALSE,  warning = FALSE}


gtia <- freelo21 %>% 
#  select(garantia,servicio_busqueda) %>% 
  filter(servicio_busqueda=="Si") %>% 
  mutate(garantia=fct_collapse(garantia, "Si" = c("1 mes","2 meses", "3 meses")),
         garantia=fct_collapse(garantia, "No" = c("No ofrezco garantía")),
          garantia = factor(garantia, levels =c("Si","No" )))


gtia2 <- gtia %>% 
  select(garantia) %>% 
  group_by(garantia) %>% 
  summarise (n = n()) %>% 
  mutate(freq = n/sum(n)) %>% 
  arrange(-n)

# Compute the cumulative percentages (top of each rectangle)
gtia2$ymax <- cumsum(gtia2$freq)

# Compute the bottom of each rectangle
gtia2$ymin <- c(0, head(gtia2$ymax, n=-1))

# Compute label position
gtia2$labelPosition <- (gtia2$ymax + gtia2$ymin) / 2

# Compute a good label
gtia2$label <- paste0(gtia2$garantia, "\n Cant: ", gtia2$n)

# Make the plot
ggplot(gtia2, aes(ymax=ymax, ymin=ymin, xmax=4, xmin=3, fill=garantia)) +
  geom_rect() +
  coord_polar(theta="y") + # Try to remove that to understand how the chart is built initially
  xlim(c(2, 4)) +# Try to remove that to see how to make a pie chart
  scale_fill_manual(values = c( verde, azul)) +
  theme_void() +
  theme(legend.position = "right",
        panel.background = element_blank(),
        text = element_text(family = "Roboto")) +
  labs(title = "Garantía de Permanencia",
       fill = "", 
       caption = fuente) +
  theme(legend.position = "left")




```



En la siguiente tabla podemos observar que los plazos de garantía suelen ir desde un mes hasta los tres meses. Pero un número importante, no ofrece garantia por el  servicio contratado.

```{r  echo=FALSE , message= FALSE,  warning = FALSE}

gtia2 <- freelo21 %>% 
#  select(garantia,servicio_busqueda) %>% 
  filter(servicio_busqueda=="Si") %>% 
  mutate( garantia=fct_collapse(garantia, "No" = c("No ofrezco garantía")),
          garantia = factor(garantia, levels =c("Si","No" )))

                                                      
 freelo21 %>%
  select(garantia, servicio_busqueda) %>%
  filter(servicio_busqueda=="Si")%>%
  mutate( garantia=fct_collapse(garantia, "No ofrece garantía" = "No ofrezco garantía")) %>% 
  mutate(cuenta = 1) %>% 
  group_by(garantia) %>%
  summarise(Cuenta = sum(cuenta)) %>% 
 # arrange(-Cuenta)%>% 
  rename("Garantía"=garantia) %>% 
  kable("html", escape=F) %>% 
  kable_styling(full_width = TRUE, bootstrap_options = c("striped","hover","condensed" )) %>% 
  row_spec(0, bold=T, color="white", background = azul)

```

## Respuestas por Base de Coeficiente

Otro punto para destacar es el precio del servicio de quienes hacen recruiting.

Podemos ver que la gran mayoría  cobra por dicho servicio el importe referido a la remuneración mensual del ingresante, dejando para muy pocos casos el ingreso anual del mismo.

Una pregunta abierta que nos queda, es cuáles son las posiciones mejores pagas para los recruiters. Sin embargo, dicho análisis escapa de los objetivos de la presente encuesta.  

```{r  echo=FALSE , message= FALSE,  warning = FALSE}

coef_fr<- freelo21 %>% 
  mutate(base_coeficiente=fct_collapse(base_coeficiente, "Mensual" = "Remuneración mensual del ingresante"),
         base_coeficiente=fct_collapse(base_coeficiente, "Anual" = "Remuneración anual del ingresante"),
          base_coeficiente = factor(base_coeficiente, levels =c("Mensual","Anual" )))


 coef_fr %>%
  select(servicio_busqueda,base_coeficiente) %>%
  filter(servicio_busqueda=="Si") %>% 
  mutate(cuenta = 1) %>% 
  group_by(base_coeficiente) %>%
  summarise(Cuenta = sum(cuenta)) %>% 
  arrange(-Cuenta)%>% 
  rename("Remuneración del Ingresante"=base_coeficiente) %>% 
  kable("html", escape=F) %>% 
  kable_styling(full_width = TRUE, bootstrap_options = c("striped","hover","condensed" )) %>% 
  row_spec(0, bold=T, color="white", background = azul)


```


